臺灣彰化地方法院民事裁定
111年度輔宣字第24號
聲  請  人  黄足妹  

相  對  人  何如軒  

關  係  人  何道州  
上列聲請人聲請輔助宣告事件，本院裁定如下：
    主      文
宣告何如軒（女、民國00年0月00日生、身分證統一編號：Z0000
00000號）為受輔助宣告之人。
選定黄足妹（女、民國00年0月0日生、身分證統一編號：Z00000
0000號）為受輔助宣告之人之輔助人。
聲請費用由受輔助宣告之人負擔。
    理    由
一、聲請意旨略以：聲請人黄足妹為相對人何如軒之母，相對人
    於民國107年11月16日因輕度智能障礙，致其為意思表示或
    受意思表示，或辨識其意思表示效果之能力顯有不足，有戶
    籍謄本、身心障礙證明影本等件為證，爰聲請准予裁定相對
    人為受輔助宣告之人，並選定聲請人為受輔助宣告之人之輔
    助人等語。
二、按對於因精神障礙或其他心智缺陷，致其為意思表示或受意
    思表示，或辨識其意思表示效果之能力，顯有不足者，法院
    得因本人、配偶、四親等內之親屬、最近1年有同居事實之
    其他親屬、檢察官、主管機關或社會福利機構之聲請，為輔
    助之宣告，民法第15條之1第1項定有明文。次按受輔助宣告
    之人，應置輔助人；法院為輔助之宣告時，應依職權就配偶
    、四親等內之親屬、最近1年有同居事實之其他親屬、主管
    機關、社會福利機構或其他適當之人選定一人或數人為輔助
    人；法院為前項選定前，得命主管機關或社會福利機構進行
    訪視，提出調查報告及建議。輔助之聲請人或利害關係人亦
    得提出相關資料或證據，供法院斟酌；法院選定輔助人時，
    應依受輔助宣告之人之最佳利益，優先考量受輔助宣告之人
    之意見，審酌一切情狀，並注意下列事項：㈠受輔助宣告之
    人之身心狀態與生活及財產狀況。㈡受輔助宣告之人與其配
    偶、子女或其他共同生活之人間之情感狀況。㈢輔助人之職
    業、經歷、意見及其與受輔助宣告之人之利害關係。㈣法人
    為輔助人時，其事業之種類與內容，法人及其代表人與受輔
    助宣告之人之利害關係。民法第1113條之1第1項、同條第2
    項準用第1111條、第1111條之1分別定有明文。
三、經查，聲請人主張之上開事實，業據其提出戶籍謄本、身心
    障礙證明影本等件為證，且經本院在鑑定人即衛生福利部彰
    化醫院醫師陳羿行前審驗相對人之精神狀況，相對人對本院
    訊問之內容，能正確回答其出生年月日、身分證字號，且能
    指出聲請人為何人及係因輔助宣告前來醫院鑑定，然不知輔
    助宣告之意義為何，有本院訊問筆錄在卷可按。又經本院囑
    託衛生福利部彰化醫院鑑定結果，認為：「㈠醫學上的診斷
    ：智能障礙。障礙程度：輕度。㈡日常生活狀況：1.日常生
    活活動：日常生活可以自理，但金錢管理會有困難。2.經濟
    活動能力：最基本的加減法還可以，九九乘法也還可以回答
    ，稍微複雜的三位數或兩位數計算就會有困難，對於大額金
    錢使用也由輔助人輔助進行會比較適宜。3.社會性：與人對
    談及互動尚可，但思考較單純，容易陷入詐騙的陷阱中。㈢
    身體狀態：身體活動正常。㈣精神狀態：1.意識/溝通性：意
    識清楚，基本溝通表達無礙。2.記憶力：記憶力還好，短期
    記憶稍差。3.定向力：定向感正常。4.計算能力：最基本加
    減法可以回答，九九乘法可回答，兩位數的減法就不會的。
    5.理解‧判斷力：輕度障礙。6.認知功能檢查：有輕度認知
    、判斷障礙。㈤有關判斷能力判定之意見：有給予經常性協
    助之必要。判定的根據：個案因輕度智能障礙，判斷能力顯
    有不足，有經常給予協助之必要。㈥回復可能性說明：恢復
    的可能性無。㈦鑑定判定及說明：1.基於受鑑定人因輕度智
    能障礙導致認知功能受損，對於管理處分自己財產有給予經
    常性協助之必要，回復之可能性低。2.『為意思表示或受意
    思表示，或辨識其意思表示效果之能力，顯有不足』之程度
    ，可為輔助宣告」等語，有該院成年監護鑑定書1份在卷可
    稽，堪認相對人因精神障礙，致其為意思表示、受意思表示
    ，或辨識其意思表示效果之能力，顯有不足。故聲請人聲請
    對相對人為輔助之宣告，為有理由，應予准許，爰宣告相對
    人為受輔助宣告之人。
四、本件相對人既經輔助宣告，業如前述，揆諸前揭規定，自應
    為其選定輔助人。本院審酌相對人未婚，聲請人為相對人母
    ，與相對人關係非常密切，且與相對人同住，得就近保護及
    照顧相對人，故由聲請人任相對人之輔助人，應屬符合受輔
    助宣告之人之最佳利益，爰選定聲請人為輔助人。
五、爰依家事事件法第177條第2項、第164條第2項，裁定如主文
    。
中　　華　　民　　國　　111 　年　　8 　　月　　31　　日
                    家事法庭  法  官  黃倩玲
以上正本係照原本作成。
如對本裁定抗告，須於裁定送達後10日內向本院提出抗告狀，並
繳納抗告費新臺幣1千元。
中　　華　　民　　國　　111 　年　　8 　　月　　31　　日
                              書記官  呂怡萱